臺灣桃園地方法院刑事判決　　　　　　　95年度訴字第2137號
公　訴　人　臺灣桃園地方法院檢察署檢察官
被　　　告　己○○
選任辯護人　黃政雄　律師
被　　　告　乙○○
上列被告因偽造文書等案件，經檢察官提起公訴（94年度偵字第
7901號、95年度偵字第20050 號），被告於本院準備程序進行中
，就被訴事實為有罪之陳述，經本院告知簡式審判程序意旨，並
聽取公訴人及被告之意見後，本院合議庭裁定由受命法官獨任依
簡式審判程序審理，於審理中檢察官聲請改依協商程序而為判決
，並進行認罪協商程序，茲判決如下：
    主  文
己○○共同連續行使偽造私文書，足以生損害於公眾及他人，處
有期徒刑陸月。又連續行使偽造私文書，足以生損害於他人，處
有期徒刑陸月。又連續意圖為自己不法之所有，而侵占對於業務
上所持有之物，處有期徒刑壹年。應執行刑有期徒刑壹年拾月，
緩刑參年。
乙○○共同連續行使偽造私文書，足以生損害於公眾及他人，處
有期徒刑伍月，如易科罰金以參佰元折算壹日，緩刑貳年。
    事實及理由
一、被告己○○係址設桃園縣觀音鄉○○路○ 段917 號之弘大精
    密股份有限公司（下稱弘大公司）之負責人。被告乙○○則
    擔任該公司會計，因而持有公司及股東印章。詎己○○為順
    利辦理公司之增資事宜，竟與公司會計乙○○共同基於行使
    偽造私文書之概括犯意聯絡及使公務員登載不實之犯意聯絡
    ，明知弘大公司於民國92年11月28日未召開股東臨時會及董
    事會，由己○○囑由乙○○於92年11月28至同年12月22日間
    某日，在該公司虛偽記載弘大公司於92年11月28日下午3 時
    在該公司會議室，召開股東臨時會，出席股東代表股數佔股
    份總數百分之百，全體出席股東無異議通過同意增資新臺幣
    （下同）3 百萬元，並同意修改公司章程並改選董事為己○○、鄭年雅、庚○○，監察人為丁○○之弘大公司股東臨時
    會議事錄，並據以盜用弘大公司之印章（盜用印章所得印文
    及數量詳如附表1 編號1 所示），藉以偽造私文書後；嗣並
    於同日下午5 時許在該公司會議室，己○○、乙○○承前犯
    意聯絡，共同偽造弘大公司董事會會議事錄，虛偽登載出席
    董事己○○、鄭年雅，缺席董事庚○○，出席董事全體同意
    增資3 百萬元，並選任己○○為董事長之董事會議事錄，並
    據以盜用弘大公司之印章（盜用印章所得印文及數量詳如附
    表1 編號2 所示），藉以偽造私文書後。繼而於92年12月22
    日持前開偽造文書向主管機關經濟部（起訴書誤載為臺北市
    政府建設局）申請增資及修正章程變更登記，使不知情之承
    辦人員依照公司法為形式審查後，將該等不實事項登載於職
    務上所掌之弘大公司變更登記表，足以生損害於主管機關對
    於公司事業管理之正確性及股東戊○○、庚○○、丁○○、
    鄭辜秀、甲○○、庚○○（於92年9 月29日讓受股份給丙○○）等人。
二、己○○另基於行使偽造私文書之概括犯意，明知弘大公司於
    93年3 月26日未召開董事會，竟基行使偽造私文書之概括犯
    意，於93年3 月下旬在公司會議室內，偽造授權董事長己○○全權辦理中華商業銀行中壢分行（下稱中華銀行）申請機
    器貸款1 千1 百60萬元及開立存款帳戶往來事宜之弘大公司
    董事會會議事錄，並據以盜用弘大公司之印章及鄭年雅、丁○○之印章（盜用印章所得印文及數量詳如附表2 編號1 所
    示），藉以偽造私文書，持以向中華商業銀行貸得上開款項
    ，足以生損害於中華銀行對於核貸業務之正確性及鄭年雅、
    丁○○等人。復基於同前犯意，明知弘大公司於93年7 月6
    日未召開董事會，竟於93年7 月初在公司會議室內，偽造授
    權董事長己○○全權辦理臺灣銀行南崁分行（下稱臺灣銀行
    ）申請貸款5 千萬元事宜之弘大公司董事會會議事錄，並據
    以盜用弘大公司之印章及鄭年雅、丁○○（盜用印章所得印
    文及數量詳如附表2 編號2 所示），藉以偽造私文書後，持
    以向臺灣銀行貸得2 千萬元，足以生損害於臺灣銀行對於核
    貸業務之正確性及鄭年雅、丁○○等人。
三、己○○係弘大公司負責人綜攬公司全部業務及資金保管調度
    等工作，為從事業務之人，竟基於意圖為自己不法所有之業
    務侵占概括犯意，連續於附表3 所示之時間，自臺灣中小企
    業銀行股份有限公司（下稱臺灣中小企業銀行）大園分行，
    以轉帳方式擅自挪用其本於弘大公司董事長職務而掌管之該
    公司所有於臺灣中小企業銀行大園分行帳號00000000000 號
    帳戶資金，轉入自己所有之相同分行帳號00000000000 號帳
    戶，據以繳納其國泰人壽保險股份有限公司之保險費；又於
    附表4 所示時間，基於前揭犯意，於相同地點，以相同方式
    ，擅將其本於弘大公司董事長職務掌管之資金，予以侵吞入
    己。
四、案經甲○○、丙○○訴由臺灣士林地方法院檢察署檢察官聲
    請臺灣高等法院檢察署檢察長令轉臺灣桃園地方法院檢察署
    檢察官偵查起訴。
五、證據：
（一）被告己○○及被告乙○○於偵查中及本院審理時之自白。
（二）告訴人甲○○及告訴人丙○○於偵查中之指訴。
（三）證人庚○○於偵查中之證言。
（四）弘大公司92年11月28日股東臨時會議事錄（見臺灣士林地
      方法院檢察署94年偵字第354 號卷第26頁）、董事會議事
      錄（見臺灣士林地方法院檢察署94年偵字第354 號卷第37
      頁）。
（五）弘大公司92年12月24日變更登記後之變更登記表（臺灣士
      林地方法院檢察署94年偵字第354 號卷第41頁至第42頁）
      、經濟部94年4 月11日經授中字第09431911620 號函（見
      臺灣桃園地方法院檢察署94年偵字第7901號卷一第51頁）
      。
（六）弘大公司93年3 月26日董事會議紀錄（見臺灣桃園地方法
      院檢察署94年偵字第7901號卷一第265 頁）、93年7 月6
      日董事會議紀錄（見臺灣桃園地方法院檢察署94年偵字第
      7901號卷一第267 頁）。
（七）弘大公司於93年6 月15日向中華銀行借款之放款借據、借
      據增補條款約定書、約定書（見臺灣桃園地方法院檢察署
      94年偵字第7901號卷一第195 頁至第200 頁）、弘大公司
      於93年10月1 日向臺灣銀行借款之授信申請書、放款借據
      （見臺灣桃園地方法院檢察署94年偵字第7901號卷一第19
      0 頁至第194 頁）、弘大公司所有觀音鄉區5 小段
      00000000地號、311 建號不動產登記簿謄本及龜山鄉○○
      段1868建號不動產登記簿謄本（見臺灣桃園地方法院檢察
      署94年偵字第7901號卷一第112 頁至第116 頁）各1 份。
（八）弘大公司所有臺灣中小企業銀行大園分行帳號0000000000
      0 帳戶存款往來明細表（見臺灣桃園地方法院檢察署94年
      偵字第7901號卷一第91頁至第111 頁）、己○○所有臺灣
      中小企業銀行大園分行00000000000 號帳戶活期存款客戶
      異動資料（見臺灣桃園地方法院檢察署94年偵字第7901號
      卷一第268 頁）。
六、本件經檢察官與被告於審判外達成協商之合意，且被告已認
    罪，其合意內容為：被告己○○就其所犯上開事實一，檢察
    官起訴法條為刑法第216 條、第210 條行使偽造私文書罪及
    刑法第214 條使公務員登載不實罪（詳後述），被告己○○
    願受科刑範圍為有期徒刑6 月；就其所犯上開犯罪事實二，
    檢察官起訴法條為刑法第216 條、第210 條行使偽造私文書
    罪，被告己○○願受科刑範圍為有期徒刑6 月；就其所犯上
    開犯罪事實三，檢察官起訴法條為刑法第336 條第2 項（公
    訴人當庭變更起訴法條）業務侵占罪，被告己○○願受科刑
    範圍為有期徒刑1 年，定應執行刑1 年10月，緩刑3 年。被
    告己○○行為後，刑法第51條業於民國94年1 月7 日修正公
    布，並於95年7 月1 日施行，修正前刑法第51條規定：「數
    罪併罰，分別宣告其罪之刑，依左列各款定其應執行者：」
    其中第5 款規定：「宣告多數有期徒刑者，於各刑中之最長
    期以上，各刑合併之刑期以下，定其刑期。但不得逾二十年
    。」修正後刑法第51條第5 款規定：「宣告多數有期徒刑者
    ，於各刑中之最長期以上，各刑合併之刑期以下，定其刑期
    。但不得逾三十年」比較結果，修正後刑法並非較有利於行
    為人，依刑法第2 條第1 項前段之規定，比較新舊法，依舊
    法規定較有利於被告己○○，仍應依修正前刑法，定其應執
    行之刑。另被告乙○○就其所犯上開事實一，檢察官起訴法
    條為刑法第216 條、第210 條行使偽造私文書罪、刑法第21
    4 條使公務員登載不實罪（詳後述），被告乙○○願受科刑
    範圍為有期徒刑5 月，緩刑2 年。又被告乙○○行為後，刑
    法第41條第1 項前段，關於易科罰金之折算標準，由銀元1
    百元、2 百元、3 百元，修正為新臺幣1 千元、2 千元、3
    千元，折算1 日，修正前規定較有利於被告，依刑法第2 條
    第1 項前段規定，應適用修正前規定，諭知易科罰金之折算
    標準。經查，上開協商合意並無刑事訴訟法第455 條之4第1
    項所列情形之一，且檢察官聲請改依協商程序而為判決，本
    院爰不經言詞辯論，於協商合意範圍內為協商判決。
七、附記：
(一)刑法第214 條之使公務員登載不實罪關於罰金刑部份，依修
    正後刑法施行法第1 條之1 規定：「中華民國九十四年一月
    七日刑法修正施行後，刑法分則編所定罰金之貨幣單位為新
    臺幣。九十四年一月七日刑法修正時，刑法分則編未修正之
    條文定有罰金者，自九十四年一月七日刑法修正施行後，就
    其所定數額提高為三十倍。但七十二年六月二十六日至九十
    四年一月七日新增或修正之條文，就其所定數額提高為三倍
    。」經比較新舊法結果，刑度相同，依刑法第2 條第1 項前
    段規定，應適用修正前之規定論處。
(二)被告行為後，刑法第55條牽連犯部分及第56條連續犯業於94
    年2 月2 日修正刪除，並於95年7 月1 日施行，經比較新舊
    法結果，以舊法較有利於被告，應依刑法第2 條第1 項後段
    規定，仍依適用修正前第55條及第56條規定論罪。被告己○○、乙○○行使偽造如附表1 所示之私文書，持以使公務員
    登載不實犯行，及被告己○○行使如附表2 所示私文書之犯
    行，皆時間緊接，方法相同，均觸犯構成要件相同之罪，顯
    係基於概括犯意為之，均為連續犯，依修正前刑法第56條之
    規定，以一罪論，並加重其刑。又被告己○○、乙○○所犯
    行使偽造私文書罪、使公務員登載不實罪二罪間，有方法目
    的之牽連關係，係屬牽連犯，應依修正前刑法第55條之規定
    ，從較重之行使偽造私文書罪處斷。
(三)按盜用印章與盜用印文為不同之犯罪態樣，盜取他人之印章
    持以蓋用，當然產生該印章之印文，祇成立盜用印章罪，不
    應再論以偽造印文罪，亦非盜用印章行為為偽造印文行為所
    吸收（最高法院86臺上字第3295號判例參照）；又被告2 人
    盜用印章係屬偽造私文書行為之部分行為；偽造私文書之低
    度犯行，復為行使偽造私文書之高度犯行所吸收，均不另論
    罪。
(四)又被告行為後，刑法第74條緩刑規定，於95年7 月1 日修正
    施行，依最高法院95年第8 次刑事庭會議決議：「犯罪在新
    法施行前，新法施行後，緩刑之宣告，應適用新法第74條之
    規定。」。而被告2 人未曾受有期徒刑以上刑之宣告，有臺
    灣高等法院被告前案紀錄表、臺灣桃園地方法院檢察署刑案
    查註紀錄表可參，與檢察官合意受如主文所示之刑並受緩刑
    之宣告並無不合，爰依修正後刑法第74條第1 項第1 款之規
    定予以如主文所示緩刑之宣告。
(五)被告己○○、乙○○共同偽造如附表1 所示之臨時股東會及
    董事會議事錄已持向主管機關申請變公司登記事項；另被告
    己○○偽造如附表2 所示之董事會議事錄已分別持向各該銀
    行貸款，均已非被告所有，爰不併予宣告沒收。按盜用他人
    所有印章，加蓋於文件上，其印文並非偽造，不得依刑法第
    219 條沒收（最高法院51年臺上字第1054號判例參照），附
    此敘明。
八、應適用之法條：依刑事訴訟法第273 條之1 第1 項、455 條
    之4 第2 項、第455 條之8 ，刑法第2 條第1 項、第28條、
    第216 條、第210 條、第214 條、第336 條第2 項、第74條
    第1 項第1 款、修正前刑法第55條、第56條、第41條第1 項
    、第51條第5 款，逕以判決處如主文所示之刑。
九、協商判決除有刑事訴訟法第455 條之4 第1 項第1 款於本訊
    問程序終結前，被告撤銷協商合意或檢察官撤回協商聲請者
    ；第2 款被告協商之意思非出於自由意志者；第4 款被告所
    犯之罪非第455 條之2 第1 項所定得以聲請協商判決者；第
    6 款被告有其他較重之裁判上一罪之犯罪事實者；第7 款法
    院認應諭知免刑或免訴、不受理者情形之一，及違反同條第
    2 項「法院應於協商合意範圍內為判決；法院為協商判決所
    科之刑，以宣告緩刑或2 年以下有期徒刑、拘役或罰金為限
    」之規定者外，不得上訴。
十、本件如得上訴，而如不服本件判決，得自收受判決送達之日
    起10日內，向本院提出上訴書狀（須附繕本），上訴於第二
    審法院。
本件經檢察官郝中興到庭執行職務。
中　　華　　民　　國　　96　　年　　2 　　月　　27　　日
                刑事第五庭  法　官　邱滋杉
以上正本證明與原本無異。
　　　　　　　　　　　　　　書記官　高文靜
中　　華　　民　　國　　96　　年　　2 　　月　　27　　日
附錄本案論罪科刑依據之法條：
刑法第210條
偽造、變造私文書，足以生損害於公眾或他人者，處5 年以下有
期徒刑。
刑法第216條
行使第210 條至第215 條之文書者，依偽造、變造文書或登載不
實事項或使登載不實事項之規定處斷。
刑法第336條
對於公務上或因公益所持有之物，犯前條第1 項之罪者，處1 年
以上7 年以下有期徒刑，得併科5,000 元以下罰金。
對於業務上所持有之物，犯前條第1 項之罪者，處6 月以上5 年
以下有期徒刑，得併科3,000元以下罰金。
前2 項之未遂犯罰之。
附表1：
┌──┬──────┬────────────────┐
│編號│ 文件名稱   │  盜用印章所得印文及數量        │
├──┼──────┼────────────────┤
│ 1  │弘大精密股份│「弘大精密股份有限公司」印文2 枚│
│    │有限公司股東│。                              │
│    │臨時會議事錄│                                │
│    │（92年11月28│                                │
│    │日下午3 時許│                                │
│    │）          │                                │
├──┼──────┼────────────────┤
│ 2  │弘大精密股份│「弘大精密股份有限公司」印文1 枚│
│    │有限公司董事│。                              │
│    │會議事錄（92│                                │
│    │年11月28日下│                                │
│    │午5 時許）  │                                │
└──┴──────┴────────────────┘
附表2：
┌──┬──────┬────────────────┐
│編號│ 文件名稱   │   盜用印章所得印文及數量       │
├──┼──────┼────────────────┤
│ 1  │弘大精密股份│「弘大精密股份有限公司」印文1 枚│
│    │有限公司董事│、「鄭年雅」、「丁○○」印文各1 │
│    │會議事錄（93│枚。                            │
│    │年3月26日） │                                │
├──┼──────┼────────────────┤
│ 2  │弘大精密股份│「弘大精密股份有限公司」印文1 枚│
│    │有限公司（93│、「鄭年雅」、「丁○○」印文各1 │
│    │年7 月6 日上│枚。                            │
│    │午10時）    │                                │
└──┴──────┴────────────────┘
附表3：
 ┌──┬─────────┬─────────────┐
 │編號│轉帳日期          │轉帳金額                  │
 ├──┼─────────┼─────────────┤
 │ 1  │92年3 月31日      │21,000元                  │
 ├──┼─────────┼─────────────┤
 │ 2  │92年7 月4 日      │3,000 元                  │
 └──┴─────────┴─────────────┘
附表4：
 ┌──┬─────────┬─────────────┐
 │編號│轉帳日期          │轉帳金額                  │
 ├──┼─────────┼─────────────┤
 │ 1  │92年3 月4 日      │110,000元                 │
 ├──┼─────────┼─────────────┤
 │ 2  │92年3 月26日      │110,000元                 │
 ├──┼─────────┼─────────────┤
 │ 3  │92年5 月30日      │150,000元                 │
 ├──┼─────────┼─────────────┤
 │ 4  │92年7 月30日      │140,000元                 │
 ├──┼─────────┼─────────────┤
 │ 5  │92年8 月27日      │50,000 元                 │
 ├──┼─────────┼─────────────┤
 │ 6  │92年9 月30日      │140,000元                 │
 ├──┼─────────┼─────────────┤
 │ 7  │92年12月1 日      │150,000元                 │
 ├──┼─────────┼─────────────┤
 │ 8  │92年12月30日      │240,000元                 │
 ├──┼─────────┼─────────────┤
 │ 9  │93年1 月12日      │50,000 元                 │
 ├──┼─────────┼─────────────┤
 │ 10 │93年1 月20日      │70,000 元                 │
 ├──┼─────────┼─────────────┤
 │ 11 │93年1 月29日      │200,000元                 │
 ├──┼─────────┼─────────────┤
 │ 12 │93年2 月12日      │30,000 元                 │
 ├──┼─────────┼─────────────┤
 │ 13 │93年3 月1 日      │100,000元                 │
 ├──┼─────────┼─────────────┤
 │ 14 │93年3 月9 日      │300,000元                 │
 ├──┼─────────┼─────────────┤
 │ 15 │93年3 月30日      │100,000元                 │
 ├──┼─────────┼─────────────┤
 │ 16 │93年4 月6 日      │35,000 元                 │
 ├──┼─────────┼─────────────┤
 │ 17 │93年5 月31日      │50,000 元                 │
 ├──┼─────────┼─────────────┤
 │ 18 │93年6 月30日      │100,000元                 │
 ├──┼─────────┼─────────────┤
 │ 19 │92年7 月30日      │100,000元                 │
 ├──┼─────────┼─────────────┤
 │ 20 │93年7 月30日      │50,000 元                 │
 ├──┼─────────┼─────────────┤
 │ 21 │93年8 月30日      │150,000元                 │
 ├──┼─────────┼─────────────┤
 │ 22 │93年9 月30日      │100,000元                 │
 ├──┼─────────┼─────────────┤
 │ 23 │93年10月4 日      │50,000 元                 │
 └──┴─────────┴─────────────┘
